臺灣臺北地方法院交通事件裁定　　　　　　　　　　九十三年度交聲字第五二○號
　　原處分機關　臺北市交通事件裁決所
　　異　議　人
　　即受處分人　甲○○
右列受處分人因違反道路交通管理處罰條例案件，對於臺北市交通事件裁決所中華民
國九十三年六月十一日所為之處分（原處分案號：北市裁三字第裁二二─Ｂ0000
0000號），聲明異議，本院裁定如左：
    主      文
異議駁回。
    理      由
一、按汽車行駛於道路上，其汽車駕駛人及前座乘客未繫安全帶者，處駕駛人新臺幣
    （下同）一千五百元罰鍰；其實施及宣導辦法，由交通部定之，道路交通管理處
    罰條例第三十一條第一項定有明文。又「汽車行駛於道路上，其汽車駕駛人及前
    座乘客，應依下列規定使用安全帶：一、安全帶及相關配件必須齊全，並無毀損
    、鬆脫或變更之情事。二、每條安全帶僅供一人使用。三、安全帶之帶扣應確實
    緊扣，安全帶無扭曲或反轉，鬆緊度保持適宜；腰部安全帶置於腰部以下，肩部
    安全帶固定位置應依個人調整，避免安全帶纏繞經過頸部，且應置手臂上端以上
    。」，亦為汽車駕駛人及前座乘客繫安全帶實施及宣導辦法第三條所明定。
二、本件異議人即受處分人甲○○駕駛伊所有之車牌號碼八八七八─ＦＢ號自用一般
    小客車，於民國九十三年四月六日十八時五十五分許，行經高雄市○○路、大中
    路口之際，因未繫安全帶，而為在該處執勤之高雄市政府警察局交通大隊第十分
    隊警員歐文欽當場攔停，並以受處分人有違反道路交通管理處罰條例第三十一條
    第一項規定之行為掣單舉發，然受處分人拒絕在該舉發通知單上簽名，經員警在
    舉發通知單上載明受處分人拒絕簽名之事由而視為受處分人已收受該舉發通知單
    ，嗣受處分人於應到案日期（九十三年四月二十二日）當日向原處分機關提出申
    訴，經原處分機關函請舉發單位即高雄市政府警察局交通大隊調查結果，仍認伊
    有前揭違規行為，乃依道路交通管理處罰條例第三十一條第一項、違反道路交通
    管理事件統一裁罰基準及處理細則（下稱處理細則）第四十四條第一項暨違反道
    路交通管理事件統一裁罰基準表（下稱基準表）之規定，於九十三年六月十一日
    以北市裁三字第裁二二─Ｂ00000000號裁決書，裁處受處分人罰鍰一千
    五百元在案。
三、訊據受處分人固不否認於前揭時、地曾有未繫安全帶之事實，惟矢口否認有何違
    反道路交通管理處罰條例規定之行為，辯稱：伊駕車行經高雄市○○○路、翠華
    路之地下隧道之際，因置放於前方零錢盒內之手機掉落至駕駛座前方腳墊剎車附
    近，伊恐手機妨礙行駛安全，復正逢號誌紅燈，方鬆開安全帶彎身撿拾手機，撿
    拾完畢後並隨即繫上安全帶，然卻遭警告發云云。
四、經查：受處分人確有於前揭時、地駕駛前開車輛未繫安全帶之違規行為，此業據
    證人即目睹受處分人違規行駛繼而開單告發受處分人之員警歐文欽於本院九十三
    年六月三十日調查時，以具結擔保其供述之真實性，並在負擔偽證罪之心理處罰
    心理狀態下證稱：「當時我是服十七點到十九點的交通勤務，該處是重要路口，
    當時我看到受處分人沒有繫安全帶，該處路口是紅燈可以右轉，他的車是第三、
    四部車子，前面的車子都右轉，因為受處分人的車子要左轉，所以他的車停在紅
    燈停止線前面，停下來後，他的車變成第一部車，我看到他沒有繫安全帶，我就
    請他到旁邊停下來，並請他出示駕、行照，並告知他違規事項，並依法舉發。」
    、「（問：你有無看到受處分人彎身下去撿東西的姿勢？）沒有。」、「（問：
    當時你攔下受處分人時，他安全帶繫上否？）還沒，從我看到他沒繫安全帶到我
    攔停他下來，他都還沒繫上安全帶。」、「（問：你看到受處分人沒有繫安全帶
    的時候，受處分人有無彎身或繫安全帶的動作？或是解開安全帶的動作？）從我
    看到受處分人沒有繫安全帶以後，受處分人沒有彎身或是解開安全帶或是繫安全
    帶的動作，直到我攔停他下來，請他出示駕、行照時，他才有要繫安全帶的動作
    。」、「（問：你看到受處分人沒有繫安全帶的時候，是他變成第一輛車的時候
    ，你才看到？或是在之前就已經看到？）變成第一輛車的時候才看到。」、「受
    處分人的車子是第一部，不是第二部，如果是第二部的話，我就不可能看得到他
    沒有繫安全帶，而且受處分人當時是從地下道上來，是在行駛中，是因為先前有
    車輛要右轉，而受處分人要左轉，他才在紅燈前停下來，之前他根本沒有時間可
    以彎身下去撿手機再把安全帶繫上，而且行駛間，他也不可能不看其他的車輛。
    當時我是站在內車道與外車道之間的雙白線人行道上面，距離受處分人約三公尺
    左右，受處分人是於我攔停他到路邊的時候，他才有要繫安全帶的動作，但是他
    仍然沒有繫上安全帶。」等語明確（見本院九十三年六月三十日訊問筆錄）。按
    證人歐文欽乃為原處分機關所認定受處分人有前開違規行為之原證人，其並到庭
    在本院面前以言詞供述本件訴訟上之待證事實（即受處分人有前開違規事實），
    本院由其上開證詞已得有受處分人確有上開違規行為之心證，且於本件卷存證據
    資料內並無任何積極證據足以證明證人上開證詞係屬虛偽，亦無足以令人顯信證
    人之證述為不可採之品性證據或前科證據存在，本院自不得僅以證人係本件開單
    告發受處分人之員警而全盤抹煞其在訴訟上所具有之原證人資格，而受處分人復
    未舉出或聲請本院調查任何對伊有利之證據資料，以使本院對證人所供述受處分
    人違規之事實產生任何合理之懷疑，且交通警察掣單舉發違反道路交通管理處罰
    條例所列之違規事實，本質上為行政處分，係公務員基於職務上之權力，依法就
    特定之具體事件所為之具公法上效果之單方面行政行為，基於公務員為公法上行
    為具有公信力之原則，該行政行為當可被推定為真正，其據以依法處分之事實認
    定亦為正確無誤，若謂公務員一切行政行為均需預留證據以證其實，則國家行政
    勢必窒礙難行，據此，刑事訴訟法就犯罪證據有關之規定中與屬行政秩序罰之交
    通違規裁罰本質不合之部分，自不在準用之列，從而，本件受處分人既未就執勤
    員警之舉發有誤提出相關證據以供調查，本院經查亦無任何證據足資證明其有捏
    造事實違法取締之情事，則執勤員警本其維護交通秩序、安全職責所為之舉發，
    自應受到合法、正確之推定。是本件受處分人僅空言以伊駕車行經高雄市○○○
    路、翠華路之地下隧道之際，因置放於前方零錢盒內之手機掉落至駕駛座前方腳
    墊剎車附近，伊恐手機妨礙行駛安全，且至逢號誌紅燈，方鬆開安全帶彎身撿拾
    手機，撿拾完畢後並隨即繫上安全帶，然卻遭警告發云云置辯，顯係卸責之詞，
    不足採信。被告確實未於駕駛汽車之際全程使用安全帶而有違反前開道路交通管
    理處罰條例第三十一條第一項之規定無訛，本件事證明確，受處分人確有前開違
    規行為堪以認定。
五、綜上所述，受處分人確有在前述時、地駕駛車輛於行駛中未繫安全帶之違規行為
    且在應到案日期前提出申訴，從而原處分機關依道路交通管理處罰條例第三十一
    條第一項、處理細則第四十四條第一項暨基準表之規定，裁處受處分人罰鍰一千
    五百元，核無違誤，本件受處分人之異議為無理由，應予駁回。
據上論斷，應依道路交通案件處理辦法第十九條，裁定如主文。
中　　　華　　　民　　　國　　九十三　　年　　　  七　　　月　　  六　　日
                                    臺灣臺北地方法院交通法庭
                                          法  官  黃紹紘
如不服本裁定，應於裁定送達後五日內，向本院提出抗告狀。
右正本證明與原本無異。
                                          書記官  劉新怡
中　　　華　　　民　　　國　　九十三　　年　　　  七　　　月　　  六　　日
